臺灣士林地方法院行政訴訟判決
                                    110 年度交字第102 號
原      告  吳家塏  
被      告  臺北市交通事件裁決所

代  表  人  蘇福智  
訴訟代理人  蕭文君  
上列當事人間交通裁決事件，原告不服被告民國110 年3 月18日
北市裁罰字第22-ZBA295918號裁決，提起行政訴訟，本院判決如
下：
    主  文
原告之訴駁回。
訴訟費用新臺幣參佰元由原告負擔。
    事實及理由
一、程序事項：本件係因原告不服被告民國110 年3 月18日北市
    裁罰字第22-ZBA295918號違反道路交通管理事件裁決書（下
    稱原處分），裁處罰鍰新臺幣（下同）4,000 元，並記違規
    點數1 點，提起行政訴訟，經核屬行政訴訟法第237 條之1
    第1 項第1 款規定之交通裁決事件，爰依同法第237 條之7
    規定，不經言詞辯論，逕為判決。
二、爭訟概要：原告駕駛登記為訴外人所有車牌號碼0000-00 號
    自用小客車（下稱系爭車輛）於108 年8 月30日17時57分，
    在國道1 號南向75.5公里處，因「違規行駛高速高路違規使
    用路肩」之違規事實，遭民眾檢具採證光碟檢舉，而經內政
    部國道公路警察局製發國道警交字第ZBA000000 號舉發違反
    道路交通管理事件通知單（下稱系爭舉發通知單），嗣經被
    告依道路交通管處罰條例第33條第1 項第9 款規定，以原處
    分對原告為裁罰，原告於110 年4 月13日提起本件行政訴訟
    。
三、原告主張及聲明：
    此為108 年8 月30日之行為，收到罰單已是1 年後109 年12
    月23日。系爭車輛稅單、驗車單都是每年如期收到，僅有此
    張罰單緩慢到達。系爭車輛當時行經該路段係因右後輪感覺
    異常，將車輛停於路肩查看，發現胎壓不足，因距前方路口
    交流道不遠，遂繼續行駛路肩，下交流道找輪胎行，車行老
    闆表示如果再走1 公里輪胎就報廢了，輪胎遭鐵釘刺破，補
    胎費為200 元，並有發票為證，但時間久遠已遺失，且系爭
    舉發通知單是依據檢舉人行車紀錄器影片而裁罰，顯不周詳
    而有瑕疵，然罰單亦經由申訴，由6,000 元降為4,000 元，
    其原因亦不明，另系爭車輛行駛路肩時有打故障燈。並聲明
    ：原處分撤銷。
四、被告抗辯及聲明：
  ㈠經檢視採證光碟，影片一開始可見系爭路段共3 線道，檢舉
    人車輛行駛於外側車道，影片時間17：57：39～17：57：42
    可見檢舉人車輛旁之路肩有一輛自小客車駛過，可清楚看到
    系爭車輛車牌號碼為「0576-EY 」，影片時間17：58：00～1
    7：58：05系爭車輛打左邊方向燈，向左變換車道至主線外
    側車道。
  ㈡本案係民眾檢舉案件，按道路交通管理處罰條例第7 條之1明
    文規定，其規範意旨，一般民眾可利用適當管道檢舉交通違
    規，已達到維護道路交通安全之行政目的，再者，公路主管
    或警察機關受理民證檢舉違反道路交通管理事件，其檢舉違
    規證據係以科學儀器取得，足資認定違規事實者，得逕行舉
    發之，依道路交通管理處罰條例第92條第4 項授權訂定之處
    理細則第22條第1 項第2 項亦有明文規定；故民眾提供科學
    儀器取得之錄影證據資料，向公路主管或警察機關檢舉，經
    查證屬實者，應即舉發。另依據違反道路交通管理事件統一
    裁罰基準及處理細則第22條第1 項、第2 項，本案經檢視檢
    舉人所提供之行車影像，時間、日期、號牌均清楚明確。復
    查本案係由民眾以行車影像紀錄器蒐證系爭車輛違規事實，
    並向舉發機關檢舉，依前開規定，舉發機關依法舉發自屬於
    法有據，且有關本案違規過程之錄影，係錄影設備之機械作
    用，乃真實保存當時錄影之連續內容取得，並非憑人之記憶
    轉述或事後排演而成，經舉發員警依道路交通管理處罰條例
    第7 條之1 規定查證屬實即予舉發，其影像上未發現有偽造
    或變造之疑，內容亦屬合理、正常。
  ㈢經重新檢視採證光碟，並未看出系爭車輛有任何異常之情形
    ，且其行駛路肩時，亦無有打故障閃燈之情形，且其於超越
    檢舉人車輛後，又併入主線車道。查違反道路交通管理處罰
    條例之行為，屬行政處分，按行政罰法第13條所規定之緊急
    避難，必須存在緊急避難情狀予實施緊急避難行為等要件，
    而所規定之緊急避難行為，須客觀上確有自己或他人生命、
    身體、自由、名譽或財產遭遇緊急危難之情形，始足當之。
    惟該法定阻卻違法事由之要件，其一為緊急危難狀態之存在
    ，其二為實行緊急避難行為在客觀上必須係不得已者，而所
    謂「出於不得已之行為」，必須符合比例原則，亦即其避難
    行為之目的適當、行為之方式應屬「唯一」且「必要」，應
    選擇造成損害最小之方式為之，倘依原告所述情節，應停靠
    路肩打電話請求救援，而非逕自行駛於路肩，併於超越檢舉
    人車輛後右向左併入主線車道，所述情節非可為阻卻違規之
    正當事由。依原告行為時之裁罰基準表（106 年9 月1 日施
    行），機車、三輪汽車或馬達三輪車、農耕機、非屬汽車範
    圍之動力機械、拖有非於高、快速公路故障之車輛，行駛高
    、快速公路者，分別依「期限內」、「逾越應到案期限30日
    內」、「逾越應到案期限30日以上60日以內」、「逾越應到
    案期限60日以上」繳納或到案聽候裁決、逕行裁決處罰者，
    而規定其裁罰基準，依序為4,000 元、4,400 元、5,200 元
    、6,000 元。上開處理細則及裁罰基準表均屬授權命令，其
    立法目的及功能，乃為防止處罰機關枉縱或偏頗，用以維持
    裁罰之統一性與全國因違反道路交通管理事件受處罰民眾之
    公平，不因裁決人員不同，而生偏頗，寓有避免各裁罰機關
    於相同事件恣意為不同裁罰，於憲法上保障人民財產權之意
    旨並無牴觸，亦無違反法律保留原則。又此裁罰基準表，除
    情節特別嚴重者外，已就有關到案聽候裁決之時間，其可能
    衍生危害交通安全之輕重不同，區分期限內或逾越應到案期
    限不同期間，繳納罰鍰或到案聽候裁決、逕行裁決處罰者等
    不同情形，分別訂定不同之裁罰標準，其作為原則性或一般
    性之裁量基準，核與母法規範目的尚無牴觸，亦未逾越授權
    範圍，是被告自得依此裁罰基準而為裁罰。本案因考量違規
    通知單收受情形，為維護原告權益，故以低額裁處之。
  ㈣按高速公路及快速公路交通管制規則第15條第1 項、第17條
    及第19條第3 項規定，高速公路及快速公路交通管制規則第
    15條第1 項、第17條及第19條第3 項定有明文。是以，高速
    公路及快速公路路肩之使用，除供緊急事故之救援使用，或
    為暫時紓解特定期間交通壅塞等目的，於指定時段開放特定
    路段之路肩使用外，以禁止使用為原則，而開放路段、時段
    均有明確告示，對於未告示之路段或時段，駕駛人自應遵守
    禁止行駛路肩之規定，不得任意違規。並聲明：原告之訴駁
    回。
五、本院之判斷：
  ㈠按「汽車行駛於高速公路、快速公路或設站管制之道路，不
    遵使用限制、禁止、行車管制及管理事項之管制規則而有下
    列行為者，處汽車駕駛人新臺幣3 千元以上6 千元以下罰鍰
    ：九、未依規定使用路肩。」、「汽車駕駛人有下列各款所
    列條款之一者，除依原條款處罰鍰外，並予記點：一、有第
    33條第1 項…情形之一者，各記違規點數1 點。」，道路交
    通管理處罰條例第33條第1 項第9 款及第63條第1 項第1 款
    分別定有明文。次按「（第1 項）汽車行駛高速公路及快速
    公路，不得有下列行為：二、在路肩上行駛，或利用路肩超
    越前車或倒車。（第2 項）執行任務之救護車、消防車、警
    備車、工程車、救濟車及吊車得不受前項第1 款至第5 款及
    第15款之限制。經高速公路、快速公路管理機關核准之拖吊
    車輛，於執行核准路段拖吊任務時，得不受前項第2 款及第
    3 款之限制。但應依規定裝置明顯警示標識或由警備車引導
    。」、「汽車在行駛途中，因機件故障或其他緊急情況無法
    繼續行駛時，應滑離車道，在路肩上停車待援。滑離車道時
    ，應先顯示方向燈逐漸減速駛進路肩，車身或所載貨物突出
    部分，須全部離開車道。待援期間除顯示危險警告燈外，並
    在故障車輛後方五十公尺至一百公尺處設置車輛故障標誌警
    示之。」、「為維護高速公路及快速公路交通安全與暢通，
    高速公路及快速公路管理機關或警察機關於必要時，得發布
    命令，指定時段於高速公路及快速公路特定匝道或路段之車
    道、路肩，禁止、限制或開放車輛通行。」，分別為高速公
    路及快速公路交通管制規則第9 條第1 項第2 款、第2 項、
    第15條第1 項、第19條第3 項所明定。從而，高速公路及快
    速公路路肩之使用，除供緊急事故之救援使用，或為暫時疏
    解特定期間交通壅塞現象等公益目的，於指定時段開放特定
    路段之路肩使用外，以禁止使用為原則，而開放路段、時段
    均有明確告示，對於未告示之路段或時段，駕駛人自應遵守
    禁止行駛路肩之規定。
  ㈡依原告行為時之裁罰基準表（106 年9 月1 日施行），機車
    、三輪汽車或馬達三輪車、農耕機、非屬汽車範圍之動力機
    械、拖有非於高、快速公路故障之車輛，行駛高、快速公路
    者，分別依「期限內」、「逾越應到案期限30日內」、「逾
    越應到案期限30日以上60日以內」、「逾越應到案期限60日
    以上」繳納或到案聽候裁決、逕行裁決處罰者，而規定其裁
    罰基準，依序為4,000 元、4,400 元、5,200 元、6,000 元
    。上開處理細則及裁罰基準表均屬授權命令，其立法目的及
    功能，乃為防止處罰機關枉縱或偏頗，用以維持裁罰之統一
    性與全國因違反道路交通管理事件受處罰民眾之公平，不因
    裁決人員不同，而生偏頗，寓有避免各裁罰機關於相同事件
    恣意為不同裁罰，於憲法上保障人民財產權之意旨並無牴觸
    ，亦無違反法律保留原則。又此裁罰基準表，除情節特別嚴
    重者外，已就有關到案聽候裁決之時間，其可能衍生危害交
    通安全之輕重不同，區分期限內或逾越應到案期限不同期間
    ，繳納罰鍰或到案聽候裁決、逕行裁決處罰者等不同情形，
    分別訂定不同之裁罰標準，其作為原則性或一般性之裁量基
    準，核與母法規範目的尚無牴觸，亦未逾越授權範圍，是被
    告自得依此裁罰基準而為裁罰。
  ㈢經本院當庭勘驗本件採證光碟，其結果為：影片上顯示「201
    9/08/30 17 ：57：39」，檢舉人車輛行駛在國道南向約75
    公里處之最外側車道，可見除路肩外共計3 車道，外側車道
    與路肩劃設有白色實線用以區隔，車流略顯壅塞，右側有一
    白色小客車行駛於路肩（即系爭車輛）。於時間17：57：40
    ～17：57：44，可見系爭車輛於路肩超越行駛於最外側之檢
    舉人車輛，車牌號碼則清楚顯示為「0576-EY 」，於時間17
    ：57：45～17：57：59系爭車輛持續行駛於路肩，並有另一
    部自小客車行駛於於系爭車輛後方路肩。且於時間17：58：
    00系爭車輛左轉燈亮起，系爭車輛左側外側車道有一輛自小
    客車。於行駛過程中可見系爭車輛之車速甚快，陸續超越檢
    舉人前方二部車輛，17：58：01～17：58：05系爭車輛於行
    駛過南下76公里後，跨越白色實線變換至主線外側車道之自
    小客車前。影片結束。系爭車輛全程故障燈均未亮起，於外
    觀上亦正常行駛並無故障情事。且前開影片拍攝影像連續一
    致，場景、光彩、色澤均屬常態自然呈現，而無任何不協調
    一致之處。
  ㈣依上開勘驗結果可知，原告駕駛系爭車輛於上開時、地，行
    駛於國道1 號南向約75公里處路肩；且查交通部高速公路局
    於國道1 號南向75.5公里處未常態性開放路肩，及該局北局
    交控中心，當日車輛行駛路段（108 年8 月30日17時57分）
    、路段（國道1 號南向75.5公里處）並無通報機動性開放路
    肩措施等情，此有舉發機關109 年12月23日國道警二交字第
    1092707055號函可參（見本院卷第68頁），亦原告亦未提出
    有其他事證明當時於該路段係為開放路肩通行之時段，足認
    原告有「行駛高速公路違規使用路肩」之違規行為，應堪認
    定。
  ㈤至原告主張係因發現系爭車輛胎壓不足，因距前方路口交流
    道不遠，遂繼續行駛路肩，且行駛路肩時有打故障燈云云。
    惟依上開勘驗結果，系爭車輛於行駛路肩時全程未使用故障
    燈，且從系爭車輛之行駛過程尚能超越檢舉人車輛，並陸續
    超越檢舉人前方之車輛，並使用方向燈從路肩變換至主線外
    側車道，並無一般車輛胎壓不足致放慢車速行駛之跡證，況
    原告所述縱係屬實，亦應依前述高速公路及快速公路交通管
    制規則停靠路肩打電話請求救援，而非逕自行駛於路肩， 
    並於超越檢舉人車輛前方車輛後即向左併入主線外側車道，
    若其車輛當時果真已胎壓不足，反更足以產生其他車輛之駕
    駛人不確定之危險；再者，原告所稱車輛故障云云，亦未提
    出其他相關證據證明，是其行為亦難認有行政罰法第13條避
    免緊急危難之阻卻事由。原告此部分主張，顯屬無據。
  ㈥另原告主張且此舉發通知單是依據檢舉人行車紀錄器影片而
    裁罰，顯有不周詳而有瑕疵云云，惟按道路交通管理處罰條
    例第7 條之1 本文規定：「對於違反本條例之行為者，民眾
    得敘明違規事實或檢具違規證據資料，向公路主管或警察機
    關檢舉，經查證屬實者，應即舉發。」，參酌其立法理由所
    稱：「因警力有限及部分民眾取巧違規成性，為交通秩序混
    亂原因之一，如能藉民眾利用適當管道檢舉交通違規，除可
    彌補警力不足外，亦將產生嚇阻效果」之考量，從而，民眾
    依上開規定檢舉交通違規，與增進公共利益之必要有關。復
    觀諸本件民眾檢舉違規影像，乃汽車之行車紀錄器，其在道
    路參與過程中偶遇原告交通違規行為，予以擷錄並向舉發機
    關提出檢舉，因其僅單純影像之攝錄，並非須一定度量衡之
    採證工具，且符合行政助手之行為規範，即得作為舉發機關
    執行交通違規之公權力行使依據，無庸定期經檢驗機構檢驗
    ，符合道路交通管理處罰條例第7 條之1 程序規範，即得採
    為證據使用。依前開本院檢視檢舉民眾提供影片影像連續，
    其場景、光影、色澤均屬正常且自然呈現，包含原告車輛行
    駛路肩之完整經過，時間序正常，並無剪輯或漏秒之情，要
    難認有偽、變造情形且查無何不法取得情事。且此僅係將影
    像透過鏡頭及感光、儲存設備予以紀錄，尚非如測速儀、酒
    測器等涉及數據量定，自不以經度量衡檢驗或校正為必要，
    當得作為原告交通違規之證據使用。尚難認該影片有瑕疵。
    是原告此部分主張，難謂可採。
  ㈦另原告稱罰單亦經由申訴，由6,000 元降為4,000 元，其原
    因亦不明云云。經查，違反道路交通管理事件統一裁罰基準
    表屬授權命令，其立法目的及功能，乃為防止處罰機關枉縱
    或偏頗，用以維持裁罰之統一性與全國因違反道路交通管理
    事件受處罰民眾之公平，不因裁決人員不同，而生偏頗，寓
    有避免各裁罰機關於相同事件恣意為不同裁罰，於憲法上保
    障人民財產權之意旨並無牴觸，亦無違反法律保留原則。又
    此裁罰基準表，除情節特別嚴重者外，已就有關到案聽候裁
    決之時間，其可能衍生危害交通安全之輕重不同，區分期限
    內或逾越應到案期限不同期間，繳納罰鍰或到案聽候裁決、
    逕行裁決處罰者等不同情形，分別訂定不同之裁罰標準，其
    作為原則性或一般性之裁量基準，核與母法規範目的尚無牴
    觸，亦未逾越授權範圍，是被告自得依此裁罰基準而為裁罰
    。故被告依前開規定及職權考量違規通知單收受情形，對原
    告以較低金額裁處，更屬有利於原告，並無不適當或違法之
    處，併予敘明。
六、綜上所述，原告駕駛系爭車輛於前揭時、地，確有「違規行
    駛高速高路違規使用路肩」之違規事實。從而，被告依道路
    交通管理處罰條例第33條第1 項第9 款、違反道路交通管理
    事件統一裁罰基準及處理細則，對原告裁處罰鍰4,000元，
    核無違誤。原告訴請撤銷原處分，為無理由，應予駁回。
七、本件事證已臻明確，兩造其餘攻擊、防禦方法及所提證據，
    經核均與判決結果不生影響，爰不一一論列，併此敘明。
八、本件第一審裁判費為300 元，應由原告負擔，爰確定第一審
    訴訟費用額如主文第2項所示
九、據上論結，本件原告之訴為無理由，依行政訴訟法第237 條
    之8 第1 項、第98條第1 項前段、第104 條，民事訴訟法第
    93條，判決如主文。
中　　華　　民　　國　　110 　年　　12　　月　　3 　　日
                  行政訴訟庭　法　官　  徐文瑞
上為正本係照原本作成。
如不服本判決，應於判決送達後20日內，向本院提出上訴狀並表
明上訴理由（原判決所違背之法令及其具體內容或依訴訟資料可
認為原判決有違背法令之具體事實），其未載明上訴理由者，應
於提出上訴後 20 日內向本院補提理由書（上訴狀及上訴理由書
均須按他造人數附繕本，如未按期補提上訴理由書，則逕予駁回
上訴），並應繳納上訴裁判費新臺幣750元。
中　　華　　民　　國　　110 　年　　12　　月　　3 　　日
                              書記官　  朱亮彰